【裁判字號】    96,訴,2600
【裁判日期】    970307
【裁判案由】    槍砲彈藥刀械管制
【裁判全文】
臺灣板橋地方法院刑事判決              96年度訴字第2600號
公  訴  人  臺灣板橋地方法院檢察署檢察官
被      告  乙○○
                    （現另案於臺灣臺北看守所附設勒戒處所
指定辯護人  本院公設辯護人甲○○
上列被告因違反槍砲彈藥刀械管制條例案件，經檢察官提起公訴
（96年度偵字第13705 號），本院判決如下：
    主  文
乙○○未經許可，持有可發射子彈具有殺傷力之改造手槍，處有
期徒刑年肆月，併科罰金新臺幣貳拾萬元，罰金如易服勞役，
以新臺幣壹仟元折算壹日。如附表編號一、二、四、五所示之物
及編號三之(2)所示之賸餘子彈均沒收。
    事  實
一、乙○○明知未經許可，不得持有可發射子彈具殺傷力之改造
    槍枝、子彈、槍砲主要組成零件，竟基於持有可發射子彈具
    殺傷力之改造槍枝、子彈、槍砲主要組成零件之犯意，先於
    民國96年2 、3 月間某日，在臺北縣樹林市○○街○○路咖
    啡店，向真實姓名年籍不詳、綽號「小黑」之成年男子，以
    新臺幣（下同）十萬元之代價，購得可發射子彈具殺傷力之
    仿BERETTA 廠92FS型半自動手槍製造之槍枝換裝土造金屬槍
    管而成之改造手槍二枝（各含彈匣一個，槍枝管制編號0000
    000000、0000000000，如附表編號一、二所示）及具直徑9.
    0 ±0.5mm 金屬彈頭之土造子彈五顆（如附表編號三之(1)所
    示）；繼於同年6 月4 日，在臺北縣三重市○○路「湯臣工
    業區」附近某不詳之店家，向不詳姓名年籍之成年人士，以
    一千多元之代價，購得槍砲之主要組成零件土造金屬槍機一
    個、金屬滑套（不含槍機）一個（如附表編號四、五所示）
    ，均未經許可而持有之。嗣於96年6 月10日下午2 時許，經
    警持搜索票前往乙○○位於臺北縣新莊市○○街395 巷11號
    6 樓之2 號房租住處所搜索而當場查獲，並扣得上開可發射
    子彈具殺傷力之仿BERETTA 廠92FS型半自動手槍製造之槍枝
    換裝土造金屬槍管而成之改造手槍二枝（各含彈匣一個，槍
    枝管制編號0000000000、0000000000，如附表編號一、二所
    示）、具直徑9.0 ±0.5mm 金屬彈頭之土造子彈五顆（嗣經
    試射二顆、賸餘三顆，如附表編號三之(2)所示）及槍砲之主
    要組成零件土造金屬槍機一個、金屬滑套（不含槍機）一個
    （附表編號四、五所示）。
二、案經臺北縣政府警察局海山分局報請臺灣板橋地方法院檢察
    署檢察官偵查起訴。
    理  由
一、內政部警政署刑事警察局96年6 月28日刑鑑字第0960090065
    號槍彈鑑定書之證據能力：
  (一)按鑑定人應於鑑定前具結；鑑定人依法應具結而未具結者，
    其鑑定意見，不得作為證據，刑事訴訟法第202 條、第158
    條之3 固分別定有明文。但此等具結或未具結者欠缺證據能
    力之規定，係指鑑定人為自然人而言，對於非自然人為鑑定
    人者，則無適用餘地。又同法第198 條關於鑑定人規定，就
    鑑定事項有特別知識經驗之人以及經政府機關委任有鑑定職
    務之人，固為適格之鑑定人，但第208 條所規定之醫院、學
    校或其他相當之機關亦得受囑託而充任鑑定人。是以，適格
    之鑑定人並不以自然人為限，醫院、學校或其他相當機關之
    非自然人亦得為適格鑑定人；而在此種以非自然人充任鑑定
    人之情形下，實際上無從適用自然人為鑑定人之具結規定，
    當然亦不適用未具結即欠缺證據能力之規定，此觀諸刑事訴
    訟法第208 條第1 項有關機關鑑定未準用刑事訴訟法第202
    條鑑定人應於鑑定前具結之規定即明。
  (二)次按「被告以外之人於審判外之言詞或書面陳述，除法律有
    規定者外，不得作為證據」，刑事訴訟法第159 條第1 項固
    定有明文，然「鑑定之經過及其結果，應命鑑定人以言詞或
    『書面』報告」，同法第206 條第1 項亦規定甚明，是鑑定
    人以書面為鑑定報告提出於法院，依刑事訴訟法第159 條第
    1 項立法理由及同法第206 條第1 項規定，即具有證據能力
    。又法院或檢察官得囑託醫院、學校或其他相當之機關、團
    體為鑑定，或審查他人之鑑定，並準用第203 條至第206 條
    之1 之規定，刑事訴訟法第208 條第1 項亦定有明文。依此
    ，檢察官對於偵查中之案件，認須實施鑑定者，固應就具體
    個案，選任鑑定人或囑託鑑定機關（團體）為之；但對於司
    法警察機關調查中之案件，或有量大或急迫之情形，為因應
    實務之現實需求，如檢察官針對該類案件之性質（例如：查
    扣之毒品必須檢驗其成分、對於查扣之槍砲彈藥必須檢驗有
    無殺傷力、對違反野生動物保育法案件必須鑑定是否屬於保
    育類動物案件等），認為當然有鑑定之必要者，基於檢察一
    體原則，得由該管檢察長對於轄區內之案件，以事前概括選
    任鑑定人或囑託鑑定機關（團體）之方式，俾便轄區內之司
    法警察官、司法警察對於調查中之此類案件，得即時送請事
    前已選任之鑑定人或囑託之鑑定機關（團體）實施鑑定，有
    臺灣高等法院檢察署92年9 月9 日檢文允字第0921001203號
    函可資參憑。是該鑑定人或鑑定機關（團體）亦應視同受承
    辦檢察官所選任或囑託而執行鑑定業務，其等出具之書面鑑
    定報告應屬刑事訴訟法第206 條所定之傳聞例外，而具有證
    據能力（最高法院96年度臺上字第5298號刑事判決意旨參照
    ）。從而，本件扣案槍枝，經由查獲之警察單位依先前轄區
    檢察署檢察長事前概括選任槍枝鑑定機關即內政部警察署刑
    事警察局之方式實施鑑定，該鑑定機關所出具之上開鑑定書
    ，即具有證據能力而得為本案之證據。
二、上揭犯罪事實，業經被告乙○○於偵查、審理中均供承不諱
    ，並有可發射子彈具殺傷力之仿BERETTA 廠92FS型半自動手
    槍製造之槍枝換裝土造金屬槍管而成之改造手槍二枝（各含
    單匣一個，槍枝管制編號0000000000、0000000000，如附表
    編號一、二所示）、具直徑9.0 ±0.5mm 金屬彈頭之土造子
    彈五顆（如附表編號三之(1)所示）及槍枝之主要組成零件土
    造金屬槍機一個、金屬滑套（不含槍機）一個（附表編號四
    、五所示）扣案可證。且被告所有整而為警查獲之上開槍枝
    、子彈、槍彈之主要組成零件，經送內政部警政署刑事警察
    局鑑定結果，認定：(一)送鑑手槍一枝（槍枝管制編號000000
    0000），係改造手槍，由仿BERETTA 廠92FS型半自動手槍製
    造之槍枝，換裝土造金屬槍管而成，擊發功能正常，可供擊
    發適用子彈使用，研判具殺傷力；(二)送鑑手槍一枝（槍枝管
    制編號0000000000），係改造手槍，由仿BERETTA 廠92FS型
    半自動手槍製造之槍枝，換裝土造金屬槍管而成，擊發功能
    正常，可供擊發適用子彈使用，研判具殺傷力；(三)送鑑子彈
    五顆，認均係土造子彈，具直徑9.0 ±0.5mm 金屬彈頭，經
    採樣二顆試射，均可擊發，認均具殺傷力；(四)送鑑金屬撞針
    座一個，認係土造金屬槍機；(五)送鑑滑套一個，認係金屬滑
    套（不含槍機）等情，有該局96年6 月28日刑鑑字第096009
    0065號槍彈鑑定書一件在卷可稽，足認被告自白與事實相符
    ，罪證明確，犯行洵堪認定。
三、核被告所為，係犯槍砲彈藥刀械管制條例第8 條第4 項之未
    經許可持有可發射子彈具有殺傷力之改造手槍罪、第12條第
    4 項之未經許可持有子彈罪、第13條第4 項之未經許可持有
    槍砲主要組成零件罪。被告以一行為，同時持有槍、彈、槍
    砲主要組成零件，觸犯未經許可持有可發射子彈具有殺傷力
    之改造手槍罪、未經許可持有子彈罪、未經許可持有槍砲主
    要組成零件罪三罪名，為想像競合犯，依刑法第55條規定，
    應從較重之未經許可持有可發射子彈具有殺傷力之改造手槍
    罪處斷，公訴人認上開未經許可持有可發射子彈具有殺傷力
    之改造手槍罪、未經許可持有子彈罪兩罪名，係想像競合犯
    ，應從較重之未經許可持有可發射子彈具有殺傷力之改造手
    槍罪論處，再與未經許可持有槍砲主要組成零件罪分論併罰
    ，稍有未洽，應予更正。爰審酌被告未經許可而持有上述改
    造手槍、子彈、槍砲主要組成零件，數量不少，對於社會安
    全已構成危害，惟其於犯罪後尚能坦承犯行等一切情狀，量
    處如主文所示之刑，併科罰金部分，並諭知易服勞役之折算
    標準，以資懲儆。
四、扣案之如附表編號一、二、四、五所示之物及編號三之(2)所
    示之賸餘子彈，均屬違禁物，應依刑法第38條第1 項第1 款
    規定，均併予宣告沒收。至於如附表編號三之(1)所示於鑑定
    時取樣試射之子彈二顆，已於鑑定時經實際試射擊發，試射
    後所賸之彈頭、彈殼已喪失子彈效用，非屬違禁物，且已滅
    失，不予宣告沒收；又另扣案之零件四包（含螺絲、土造金
    屬抓子鉤、金屬槍管固定銷）、彈簧二支、銼刀六支、尖嘴
    鉗二支、螺絲起子十三支、六角板手一支、安非他命三包（
    毛重11.7公克、淨重10.75 公克）、電子秤一臺、分裝袋四
    包（內有二百六十八個）、玻璃球二個、安非他命殘渣袋一
    個、分裝杓一支及現金三萬五千元等物，尚難遽認與本件犯
    罪有關，亦不併予諭知沒收銷燬或沒收，附此敘明。
據上論斷，應依刑事訴訟法第299 條第1 項前段，槍砲彈藥刀械
管制條例第8 條第4 項、第12條第4 項、第13條第4 項，刑法第
11條前段、第55條、第42條第3 項、第38條第1 項第1 款，判決
如主文。
本案經檢察官劉仕國到庭執行職務
中    華    民    國    97    年    3     月    7     日
                  刑事第一庭    審判長法  官  陳恆寬
                                      法  官  廖怡貞
                                      法  官  張江澤
以上正本證明與原本無異。
如不服本判決，應於判決送達後10日內，向本院提出上訴狀。
                                      書記官  林怡秀
中    華    民    國    97    年    3     月    7     日
附表：
┌──┬──────────────────────┐
│編號│    扣案物品名稱及其內容                    │
├──┼──────────────────────┤
│一  │扣案之仿BERETTA 廠92FS型半自動手槍製造之槍枝│
│    │換裝土造金屬槍管而成之改造手槍一枝（含彈匣一│
│    │個，槍枝管制編號0000000000）。              │
├──┼──────────────────────┤
│二  │扣案之仿BERETTA 廠92FS型半自動手槍製造之槍枝│
│    │換裝土造金屬槍管而成之改造手槍一枝（含彈匣一│
│    │個，槍枝管制編號0000000000）。              │
├──┼──────────────────────┤
│三  │(1)扣案之具直徑9.0 ±0.5mm 金屬彈頭之土造子彈│
│    │  五顆（經取樣二顆試射，均可擊發，認均具殺傷│                       │
│    │  力）。                                    │
│    │(2)上項扣案之具直徑9.0 ±0.5mm 金屬彈頭之土造│
│    │  子彈五顆，經取樣二顆試射，賸餘三顆。      │
├──┼──────────────────────┤
│四  │扣案之槍枝之主要組成零件土造金屬槍機一個。  │
├──┼──────────────────────┤
│五  │扣案之槍枝之主要組成零件金屬滑套（不含槍機）│
│    │一個。                                      │
└──┴──────────────────────┘
附錄本案論罪科刑法條全文：
槍砲彈藥刀械管制條例第8條
未經許可，製造、販賣或運輸鋼筆槍、瓦斯槍、麻醉槍、獵槍、
空氣槍或第四條第一項第一款所定其他可發射金屬或子彈具有殺
傷力之各式槍砲者，處無期徒刑或五年以上有期徒刑，併科新臺
幣一千萬元以下罰金。
未經許可，轉讓、出租或出借前項所列槍枝者，處五年以上有期
徒刑，併科新臺幣一千萬元以下罰金。
意圖供自己或他人犯罪之用，而犯前二項之罪者，處無期徒刑或
七年以上有期徒刑，併科新臺幣一千萬元以下罰金。
未經許可，持有、寄藏或意圖販賣而陳列第一項所列槍枝者，處
三年以上十年以下有期徒刑，併科新臺幣七百萬元以下罰金。
第一項至第三項之未遂犯罰之。
槍砲彈藥刀械管制條例第12條
未經許可，製造、販賣或運輸子彈者，處一年以上七年以下有期
徒刑，併科新臺幣五百萬元以下罰金。
未經許可，轉讓、出租或出借子彈者，處六月以上五年以下有期
徒刑，併科新臺幣三百萬元以下罰金。
意圖供自己或他人犯罪之用，而犯前二項之罪者，處三年以上十
年以下有期徒刑，併科新臺幣七百萬元以下罰金。
未經許可，持有、寄藏或意圖販賣而陳列子彈者，處五年以下有
期徒刑，併科新臺幣三百萬元以下罰金。
第一項至第三項之未遂犯罰之。
槍砲彈藥刀械管制條例第13條
未經許可，製造、販賣或運輸槍砲、彈藥之主要組成零件者，處
三年以上十年以下有期徒刑，併科新臺幣七百萬元以下罰金。
未經許可，轉讓、出租或出借前項零件者，處一年以上七年以下
有期徒刑，併科新臺幣五百萬元以下罰金。
意圖供自己或他人犯罪之用，而犯前二項之罪者，處五年以上有
期徒刑，併科新臺幣一千萬元以下罰金。
未經許可，持有、寄藏或意圖販賣而陳列第一項所列零件者，處
六月以上五年以下有期徒刑，併科新臺幣三百萬元以下罰金。
第一項至第三項之未遂犯罰之。


司法院資訊處製作；財團法人民間司法改革基金會備份。
